臺灣新北地方法院民事裁定
110年度消債更字第529號
聲  請  人  劉昌典

代  理  人  莊志成律師（法扶律師）
上列聲請人依消費者債務清理條例聲請更生事件，本院裁定如下
：
    主  文
聲請人劉昌典自中華民國一百一十一年四月七日上午十一時起開
始更生程序。
命司法事務官進行更生程序。
    理  由
一、按債務人不能清償債務或有不能清償之虞者，得依本條例所
    定更生或清算程序，清理其債務；本條例所稱消費者，係指
    5年內未從事營業活動或從事小規模營業活動之自然人，前
    項小規模營業係指營業額平均每月新臺幣（下同）20萬元以
    下者；債務人無擔保或無優先權之本金及利息債務總額未逾
    1,200萬元者，於法院裁定開始清算程序或宣告破產前，得
    向法院聲請更生。消費者債務清理條例（下稱消債條例）第
    3條、第2條第1項、第2項、第42條第1項分別定有明文。又
    債務人對於金融機構負債務者，在聲請更生或清算前，應向
    最大債權金融機構請求協商債務清償方案，或向其住、居所
    地之法院或鄉、鎮、市、區調解委員會聲請債務清理之調解
    。債務人為前項請求或聲請，應以書面為之，並提出財產及
    收入狀況說明書、債權人及債務人清冊，及按債權人之人數
    提出繕本或影本，亦為消債條例第151條第1項、第2項所明
    定。再法院開始更生程序之裁定，應載明其年、月、日、時
    ，並即時發生效力；法院裁定開始更生或清算程序後，得命
    司法事務官行更生或清算程序，消債條例第45條第1項、第1
    6條第1項前段亦定有明文可參。
二、本件聲請意旨略以：伊因信用貸款致積欠無擔保或無優先權
    之債務總金額為71萬2,685元。伊雖依消債條例向最大債權
    銀行申請前置協商，惟最大債權銀行花旗（台灣）商業銀行
    股份有限公司（下稱花旗銀行）所提出之每期4,500元、年
    利率1.68％、180期之協商方案，惟伊每個月僅能負擔1,500
    元，故無法負擔協商方案，致協商不成立等情，是伊實有不
    能清償債務之虞。又伊於5年內並未從事營業額平均每月20
    萬元以下之營業活動，復未經法院裁定開始清算程序或宣告
    破產，爰請求鈞院裁定准予更生等語。
三、經查：
　㈠本件聲請人於消債條例施行後，向本院聲請債務清理調解程
    序，然因聲請人欠款債務龐大，雙方對還款條件等無法達成
    共識，致協商不成立等情，業經本院職權調取本院110年度
    司消債調字第523號卷（下稱司調卷）查明屬實，是本件聲
    請人所提更生之聲請所應審究者為其現況是否有不能清償債
    務或有不能清償之虞之情事。
　㈡又聲請人主張有不能清償債務之虞之事實，業據其提出財產
    及收入狀況說明書、全國財產稅總歸戶財產查詢清單、民國
    108及109年度綜合所得稅各類所得資料清單、債權人及債務
    人清冊、財團法人金融聯合徵信中心－查詢當事人綜合信用
    報告回覆書、勞工保險被保險人投保資料表、戶籍謄本、房
    屋租賃契約書、收入證明切結書、上海商銀存摺影本等件為
    證（見司調卷第26至27頁、本院卷第23至26頁、第95頁至10
    3頁、第135頁）。聲請人除存款120元外，無其他不動產。
    聲請人陳稱其現於市場從事玉批發工作，每月平均收入約24
    ,000元，業據其提出之收入證明切結書附卷可稽（見司調卷
    第26頁）。另聲請人主張其每月必要生活費用為19,761元，
    惟聲請人並無提出相關單據及說明支出之必要性，故本院認
    聲請人上開支出，仍應以新北市政府公告110年每人每月最
    低生活費15,600元之1.2倍即18,720元定之為宜，逾此範圍
    即不予計入。聲請人復主張每月支出兒子劉懷一二分之一比
    例之扶養費共5,000元，核依目前社會經濟消費之常情，並
    未逾一般人生活程度，尚屬合理。
　㈢以聲請人每月所得收入24,000元，扣除每月合理必要生活支
    出18,720元及扶養費5,000元後，僅餘280元，是本院審酌聲
    請人現況之財產、勞力及信用等清償能力，足認以聲請人每
    月收入於扣除每月合理之基本生活費用，應已不能清償前開
    所負無擔保或無優先權債務71萬2,685元。從而，聲請人所
    為本件聲請，核符消債條例第3條所定之要件。
四、綜上所述，本件聲請人合於消債條例所定之條件，並未從事
    營業活動，且其確有不能清償債務之情事，又所負無擔保或
    無優先權之債務並未逾1,200萬元，亦未經法院裁定開始清
    算程序或宣告破產，復查無消債條例第6條第3項、第8條或
    第46條各款所定駁回更生聲請之事由存在，則聲請人聲請本
    件更生，應予准許。至聲請人於更生程序開始後，應另提出
    足以為債權人會議可決或經法院認為公允之更生方案以供採
    擇，俾免更生程序進行至依消債條例第61條規定應行清算之
    程度，附此敘明。
五、依消費者債務清理條例第11條第1項、第45條第1項、第16條
    第1項，裁定如主文。
中　　華　　民　　國　　111 　年　　4 　　月　　7 　　日
                  民事第六庭  法  官  許瑞東
上為正本係照原本作成。
本件不得抗告。
本裁定已於111年4月7日上午11時公告。
中　　華　　民　　國　　111 　年　　4 　　月　　7 　　日
                              書記官  曾怡婷